臺灣高等法院民事判決　九十一年度勞再字第一○號
　　　再審原告　　味王股份有限公司
　　　法定代理人　陳恭平
　　　再審被告　　甲○○
右當事人間給付退休金等事件，再審原告對於中華民國九十一年十月十五日本院九十
一年度勞再字第五號確定判決提起再審，本院判決如左：
    主    文
再審之訴駁回。
再審訴訟費用由再審原告負擔。
    事實及理由
一、本件再審意旨略以：本院勞再字第五號確定判決，認定再審原告給付再審被告之
    「工作補貼」、「節料獎金」等項金額為再審被告勞動給付之對價，應屬工資，
    有民事訴訟法第四百九十六條第一項第一款規定之適用法規顯有錯誤情形：(一)關
    於「工作補貼」並非工資部分：按「工資謂勞工因工作而獲得之報酬」、「工資
    由勞雇雙方議定之。但不得低於基本工資」、「工作相同者，應給付同等之工資
    」，勞動基準法第二條第三款、第二十一條、第二十五條定明明文，且民法第一
    百五十三條之亦規定：「當事人互相表示意思一致者，無論其為明示或默示，契
　　約即為成立」。再審被告在職期間之主要工作內容早於民國七十八年九月一日調
　　任此一工作時即已議定，亦即再審被告於七十八年九月一日起即已擔任「勘估抵
　　押標的物辦理設定登記案」之工作項目，此乃不爭之事實，當時再審原告業已對
　　其法務及土地登記事務等勞動行為給付相當之對價（即工資），再審被告雖於七
　　十九年十二月取得土地登記專業代理人資格，由於此項代理人資格所處理之工作
　　已在七十八年調任時就包含在內，並非另外增加之工作，且勞務對價亦無增加之
　　條件，故再審原告當時並未給予再審被告此項工作補貼。嗣因八十四年間，土地
　　相關法令研擬變更，再審原告乃給予再審被告工作補貼二千元，當初發給工作補
　　貼之目的，純為獎勵並挽留人才，且言明該項獎金不計入加班費及一切獎金、退
　　休金計算，而此項工作補貼金額亦無隨年度調薪而調整，況後來進用之法務人員
　　，皆有辦理勘估抵押標的物辦理設定登記案之工作項目，無論有無土地登記專業
　　代理人之資格，皆未給予工作補貼，證明工作補貼與再審被告之工作不具對價性
　　，故應非工資。(二)「節料獎金」並非工資部分：按「工資謂勞工因工作而獲得之
　　報酬」，「獎金非本法第二條第三款所稱之其他任何名義之經常性給付」，勞動
　　基準法第二條第三款、勞動基準法施行細則第十條第二款亦有明文，是獎金非本
　　法第二條第三款所稱之其他任何名義之經常性給付。再審原告於七十八年設計節
　　料獎金之精神，是以年度各月實際營業收入及稅前純益金額與預算金額比較所發
　　給之福利獎金，其中營業收入及稅前純益包含有營業內收入、營業外收入及國內
　　外投資事業收入三種，此乃是再審原告投入資金、設備、技術及組織管理等因素
　　所創造之成果，因此無論營業收入多寡及稅前純益盈虧皆由公司法人承擔，此與
　　一般所謂按員工工作狀況、成績、效率高低或員工付出勞力產出多寡計算給予之
　　績效獎金不同，前者非勞務之對價、後者屬勞務對價，此觀再審原告歷來節料獎
　　金第一、二、三、七、八條之意旨，及修正「總公司員工節約物料獎金辦法簽呈
　　」中說明(1)(3)所述修正該辦法之理由甚明。再審原告係為鼓勵員工士氣、提高新
　　進人員留任率及增加福利照顧員工之精神，而以節料獎金之名稱發放，其中僅參
　　考服務日數作為發放標準，換言之，先有再審原告公司福利獎金給與之起意，才
　　參酌服務日數發放，而非因員工出勤狀況的影響，產生公司非發給節料獎金不可
　　之因果關係，再者，以再審被告之工作內容來檢視公司給予獎金之計算，看不出
　　來有其相關連之工作成果與效率被採用計算，故節料獎金應非工資云云。並聲明
　　：(一)本院九十一年度勞再字第五號、臺灣臺北地方法院九十年度勞訴字第七號、
　　本院九十年度勞上字第五七號確定判決不利於再審原告部分，在新臺幣三十二萬
　　四千一百零四元範圍內均廢棄。(二)右開廢棄部分，再審被告於第一審之訴駁回。
二、按民事訴訟法第四百九十六條第一項第一款所謂適用法規顯有錯誤者，係指確定
    裁判所適用之法規顯然不合於法律規定，或與司法院現尚有效及大法官會議之解
    釋，或最高法院尚有效之判例顯然違反者而言，不包括認定事實錯誤、漏未審酌
    證據、取捨證據失當及裁判不備理由之情形在內（最高法院六十年台再字第一七
    ○號判例、六十三年台上字第八八○號判例、七十一年台再字第一四三號判決、
    七十一年台再字第二○九號判決意旨參照）。查再審原告主張「工作補貼」與「
    節料獎金」並非工資，原再審確定判決適用法規顯有錯誤云云，而提起本件再審
    之訴，惟此均屬事實認定之問題，揆諸前揭說明，自非屬「適用法規顯有錯誤」
    之情形。況再審原告前曾執相同之理由提起再審之訴，業經前再審程序即本院九
    十一年度勞再字第五號判決於理由欄第六、七項詳為論述，核其法律上見解並無
    民事訴訟法第四百九十六條第一項第一款所規定適用法規顯有錯誤之情形，則再
    審原告據之為本件再審理由，殊無足取。
三、綜上所述，本件再審之訴，依再審原告所訴之事實，於民事訴訟法第四百九十六
    條第一項第一、十二款之規定，顯無理由，爰依同法第五百零五條準用第二百四
    十九條第二項之規定，不經言詞辯論逕以判決駁回之
四、據上論結，本件再審之訴為無理由，依民事訴訟法第七十八條判決如主文。
中　　　華　　　民　　　國　　九十一　　年　　 十二　　 月　　十一　　　日
　　　　　　　　　　　　　　　民事第十五庭
　　　　　　　　　　　　　　　　　審判長法　官　劉　靜　嫻
　　　　　　　　　　　　　　　　　　　　法　官　李　錦　美
　　　　　　　　　　　　　　　　　　　　法　官　吳　光　釗
右正本係照原本作成。
不得上訴。
中　　　華　　　民　　　國　　九十一　　年　　 十二　　 月　　十二　　　日
　　　　　　　　　　　　　　　　　　　　書記官　于　　　誠
